臺灣新竹地方法院交通事件裁定　　　 96年度交聲更字第5號
移送機關即
原處分機關　交通部公路總局新竹區監理所新竹市監理站
異　議　人　甲○○○
　　　　　　　　　　36歲民.
上列受處分人因違反道路交通管理處罰條例案件，對於交通部公
路總局新竹區監理所新竹市監理站民國95年6 月30日竹監新四字
第裁51-BO0000000號違反道路通管理事件裁決書，聲明異議，經
本院於95年10月30日以95年度交聲字第203 號裁定後，由臺灣高
等法院以95年度交抗字第964 號裁定撤銷發回本院，本院裁定如
下：
      主    文
原處分關於裁處罰鍰新臺幣肆萬玖仟伍佰元部分撤銷。
其餘異議駁回。
      理    由
一、原處分意旨略以：本件異議人即受處分人甲○○○於民國95
    年5月30日1時11分駕駛愛德萬測試股份有限公司所有之車牌
    號碼4096-MY 號自小客車行經新竹市○○路農改場前，因酒
    後注意力不佳，不慎與停放在路旁之自小客車發生碰撞，經
    警到場處理後，以異議人「酒後駕車經測試0.97毫克」而掣
    單舉發。嗣受處分人有關違背安全駕駛刑事案件部分經檢察
    官為緩起訴處分，原處分機關遂於95年6 月30日依道路交通
    管理處罰條例第35條第1項第1款之規定，裁處受處分人罰鍰
    新臺幣（下同）4萬9千5百元，吊扣駕駛執照12個月。
二、異議意旨略以：本人酒駕案件於95年6月1日經臺灣新竹地方
    法院檢察署裁定1年緩起訴處分，並向國庫支付新臺幣（下
    同）3 萬元，原處分機關再為裁罰，顯有違「一事不兩罰」
    原則等語，為此聲明異議。
三、按汽車駕駛人飲用酒類或其他類似物後其吐氣所含酒精濃度
    超過每公升0.25毫克或血液中酒精濃度超過百分之0.05以上
    者，不得駕車，道路交通安全規則第114條第2款定有明文；
    汽車駕駛人，駕駛汽車經測試檢定酒精濃度超過規定標準者
    ，處1萬5千元以上6 萬元以下罰鍰，並當場移置保管該汽車
    及吊扣其駕駛執照1年，道路交通管理處罰條例第35條第1項
    第1款亦定有明文。
四、次按，94年2月5日公布，於95年2月5日施行之行政罰法第26
    條規定：「一行為同時觸犯刑事法律及違反行政法上義務規
    定者，依刑事法律處罰之。但其行為應處以其他種類行政罰
    或得沒入之物而未經法院宣告沒收者，亦得裁處之。前項行
    為如經不起訴處分或為無罪、免訴、不受理、不付審理之裁
    判確定者，得依違反行政法上義務規定裁處之。」此即所謂
    一事不二罰原則，究其立法目的，係因一行為同時觸犯刑事
    法律及違反行政法上義務規定時，由於刑罰與行政罰同屬對
    不法行為之制裁，而刑罰之懲罰作用較強，故依刑事法律處
    罰，即足資警惕時，實無一事二罰再處行政罰之必要，且刑
    事法律處罰，由法院依法定程序為之，較符正當法律程序，
    應予優先適用，故同時觸犯刑事法律及違反行政法上義務規
    定之行為，行政機關得否科以與刑罰相類之行政罰處罰，端
    視該行為之刑事訴追或審判程序終局結果而定，在刑事訴追
    、審判程序尚未終局確定前，行政機關自不得逕予裁罰；至
    於罰鍰以外之沒入或其他種類行政罰，因兼具維護公共秩序
    之作用，為達行政目的，行政機關仍得並予裁處。又此所稱
    「其他種類行政罰」，係指違反行政法上之義務應受「裁罰
    性」之「不利處分」而言，依行政罰法第2 條規定，應包括
    限制或禁止行為之吊扣證照處分在內。
五、又觸犯刑事法律之犯罪行為，除得經檢察官之起訴，並由法
    院審理後，為有罪科刑、無罪、免訴、不受理、不付審理之
    裁判外，如檢察官認該行為所涉為死刑、無期徒刑或最輕本
    刑 3年以上有期徒刑以外之罪，於參酌刑法第57條所列事項
    及公共利益之維護，認以緩起訴為適當者，得定1年以上3年
    以下之緩起訴期間為緩起訴，並同時命被告為一定之金錢給
    付，刑事訴訟法第 253條之1、之2分別定有明文可參。是檢
    察官緩起訴處分所命金錢之給付，係附隨於緩起訴處分之負
    擔，性質上並非刑罰，核與前開行政罰法第26條第 1項前段
    所指「刑事處罰」之要件不合。再經檢察官為緩起訴處分者
    ，於緩起訴猶豫期間內，檢察官可對被告持續觀察，若被告
    於期間內故意更犯有期徒刑以上之罪經檢察官提起公訴、或
    於緩起訴前因故意犯他罪而於緩起訴期間內受有期徒刑以上
    之刑之宣告、或違背刑事訴訟法第253條之2第1 項各款之應
    遵守或履行事項之情形時，得依職權或依告訴人之聲請，將
    緩起訴處分撤銷，並依法追訴，亦即在緩起訴處分之猶豫期
    間內，刑事訴追程序仍未終局確定，此與不起訴處分確定後
    ，刑事訴追程序即告終結，檢察官原則上不得就同一行為再
    行起訴之法律效果迥異。是以，緩起訴處分期間尚未屆滿之
    前，自不得認為已有不起訴處分之法律效果，無適用行政罰
    法第26條第2項規定之餘地。
六、經查：
１、本件異議人於95年5月30日0時30分許，駕駛車牌號碼4096-M
    Y 號小客車行經新竹市○○路農改場前，因與路旁停放之小
    客車發生碰撞，經警到場處理後，對異議人進行呼氣酒精濃
    度測試，測得其呼氣酒精濃度達每公升0.97毫克之事實，為
    異議人所不爭執，足認異議人騎乘機車經測試檢定酒精濃度
    超過規定標準之違規行為，堪以認定。又異議人因上開公共
    危險案件，經臺灣新竹地方法院檢察署檢察官於95年6月1日
    處分緩起訴，諭知緩起訴期間1年，並應向國庫支付3萬元，
    經依職權送臺灣高等法院檢察署再議，經臺灣高等法院檢察
    署檢察官於95年8 月22日以95年度上職議字第7872號處分書
    駁回確定，業經本院依職權調取臺灣新竹地方法院檢察署95
    年度速偵字第1000號、臺灣高等法院檢察署95年度上議字第
    7818號卷核閱無訛。
２、異議人所受緩起訴處分期間為1 年，於此期間內，異議人仍
    有因刑事訴訟法第253條之3第1 項各款規定，經檢察官撤銷
    緩起訴處分繼續偵查或起訴，而受刑事處罰之可能，此時行
    政機關若逕行依法行政裁罰，毋寧將使異議人有同時遭受行
    政處罰及刑事處罰之危險。準此，原處分機關自不得於緩起
    訴期間屆滿前，依道路交通管理處罰條例第35條第1項第1款
    規定逕予裁處異議人罰鍰之處分，是原處分機關於95年6 月
    30日裁處異議人罰鍰4萬9千5百元，即與行政罰法第26條第1
    項前段、第2項規定有違，難謂適法。
３、原處分裁處吊扣異議人駕駛執照12個月部分，揆諸前揭說明
    ，既屬達成遏止酒後駕車之不法行為，維護道路交通用路權
    人之安全法益等行政目的所必要之不利處分，縱異議人因同
    一酒後駕車行為涉犯公共危險罪嫌而另受檢察官發動刑事訴
    追，依行政罰法第26條第1 項但書之規定，仍得裁處之，不
    受同條項前段「一事不二罰」原則之拘束。
七、綜上，原處分裁處異議人罰鍰4萬9千5 百元部分，核與行政
    罰法第26條第1項前段、第2項規定不符，因有可議，應予撤
    銷，俟上開緩起訴處分期間屆滿而終局確定後，再由行政機
    關另為適法之處分；至於裁處吊扣異議人駕駛執照部分，則
    與行政罰法第26條第1 項但書規定相符，並無違誤，異議人
    聲明異議為無理由，應予駁回。
據上論斷，應依道路交通案件處理辦法第19條、第20條前段，裁
定如主文。
中　　華　　民　　國　　96　　年　　8 　　月　　17　　日
                  交通法庭    法　官　林惠君
上正本證明與原本無異。
如不服本裁定應於送達後5日內向本院提出抗告狀
中　　華　　民　　國　　96　　年　　8 　　月　　17　　日
     　　                     書記官　蔣淑君
